臺灣新北地方法院刑事判決
                                  111年度審訴字第1243號
公  訴  人  臺灣新北地方檢察署檢察官
被      告  吳俊信


上列被告因詐欺等案件，經檢察官提起公訴（111年度偵緝字第3
965號），被告於準備程序中就被訴事實為有罪之陳述，經告知
簡式審判程序之旨，並聽取當事人之意見後，本院合議庭裁定由
受命法官獨任進行簡式審判程序審理，判決如下：
    主  文
吳俊信犯行使偽造私文書罪，處有期徒刑陸月，如易科罰金，以
新臺幣壹仟元折算壹日。如附表所示之署名、指印均沒收；未扣
案之犯罪所得新臺幣壹拾玖萬伍仟元沒收，於全部或一部不能沒
收或不宜執行沒收時，追徵其價額。
    事實及理由
一、本件犯罪事實及證據，除以下應予更正或補充外，其餘均引
    用如附件檢察官起訴書之記載。
　㈠犯罪事實欄一、第8行「新北市○○區○○路0號」更正為「新北
    市○○區○○路00號」。
　㈡犯罪事實欄一、第10至11行「期間吳俊信於109年11月21日偽
    造並交付『讓渡證書』1紙，其上載明不實資讓渡人為…」更正
    為「期間吳俊信於109年11月22日，在新北市土城區學成路
    某便利商店，偽造並交付『讓渡證書』1紙，其上載明不實之
    讓渡人為…」。
　㈢證據並所犯法條欄一、編號6證據名稱「新北市政府警察局板
    橋分局110年8月11日新北警板刑字第11038686900號函文」
    更正為「新北市政府警察局板橋分局110年8月11日新北警板
    刑字第1103868900號函文」。
　㈣證據部分補充「被告吳俊信於本院準備程序及審理時之自白
    」。
二、論罪科刑：
　㈠核被告所為，係犯刑法第216條、第210條之行使偽造私文書
    罪及同法第339條第1項之詐欺取財罪。被告偽造署押之行為
    ，為偽造私文書之部分行為，其偽造私文書之低度行為為行
    使偽造私文書之高度行為所吸收，不另論罪。
　㈡被告先後向告訴人黃宏偉詐欺取財之行為，係基於單一犯罪
    決意，且時間密接，犯罪地點相近，依一般社會健全觀念，
    難以強行分開，是在刑法評價上，應視為數個舉動之接續行
    為，合為包括之一行為予以評價，較為合理，應依接續犯論
    以一罪。又被告以一行為同時觸犯行使偽造私文書罪及詐欺
    取財罪，為想像競合犯，應依刑法第55條之規定，從一重之
    行使偽造私文書罪處斷。
　㈢爰審酌被告利用頂讓小吃店名義，誘使告訴人陷於錯誤，以
    此獲取財物，顯然缺乏對他人財產權應予尊重之觀念，已造
    成告訴人財產損害；惟念被告犯後已坦承犯行，態度尚可，
    兼衡被告自陳國中畢業之教育程度、工作是廚師、月收入約
    新臺幣（下同）3萬5000元、需扶養母親及女兒之家庭經濟
    狀況，及其犯罪之動機、目的、手段、告訴人所受損失之程
    度等一切情狀，量處如主文所示之刑，並諭知易科罰金之折
    算標準。
三、沒收部分：
　㈠按偽造之印章、印文或署押，不問屬於犯人與否，沒收之，
    刑法第219 條定有明文。義務沒收，則又可分為絕對義務沒
    收與相對義務沒收。前者指凡法條有：「不問屬於犯人與否
    ，沒收之」之特別規定者屬之，法院就此等物品是否宣告沒
    收，無斟酌餘地，除已證明滅失者外，不問屬於犯人與否或
    有無查扣，均應宣告沒收（最高法院96年度台上字第7069號
    判決要旨參照）。偽造之文書，既已交付於被害人收受，則
    該物非屬被告所有，除該偽造文書上偽造之印文、署押，應
    依刑法第219條予以沒收外，依同法第38條第3項之規定，即
    不得再就該文書諭知沒收（最高法院89年度台上字第3757號
    判決要旨參照）。查被告於本件讓渡證書上偽造如附表「偽
    造之署名、指印及數量」欄所示之署名、指印，應依上揭規
    定，不問屬於犯人與否，宣告沒收。另本件被告偽造之讓渡
    證書，業已交付予黃宏偉而行使，非屬被告所有之物，自無
    庸宣告沒收，一併敘明。
　㈡按犯罪所得，屬於犯罪行為人者，沒收之；前2項之沒收，於
    全部或一部不能沒收或不宜執行沒收時，追徵其價額，刑法
    第38條之1第1項前段、第3項分別定有明文。查被告收受之1
    9萬5000元，屬其犯罪所得，未據扣案，亦未返還被害人，
    復經核本案情節，亦無刑法第38條之2第2項裁量不宣告或酌
    減沒收之情形，自應依刑法第38條之1第1項前段、第3項之
    規定宣告沒收，於全部或一部不能沒收或不宜執行沒收時，
    追徵其價額。
據上論斷，應依刑事訴訟法第273條之1第1項、第299條第1項前
段、第310條之2、第454條第2項，刑法第216條、第210條、第33
9條第1項、第55條、第41條第1項前段、第38條之1第1項前段、
第3項、第219條，判決如主文。　 
本案經檢察官魏子凱偵查起訴，檢察官高智美到庭執行職務。
中　　華　　民　　國　　111 　年　　11　　月　　18　　日
                  刑事第二十五庭  法  官  王綽光
上列正本證明與原本無異。
如不服本判決，應於判決送達後20日內敘明上訴理由，向本院提
出上訴狀 (應附繕本) ，上訴於臺灣高等法院。其未敘述上訴理
由者，應於上訴期間屆滿後20日內向本院補提理由書「切勿逕送
上級法院」。     
                                  書記官  張家瑋
中　　華　　民　　國　　111 　年　　11　　月　　22　　日
 附表：
文件名稱 位置 偽造之署名、指印及數量 備註 出處 讓渡證書 立讓渡書人處 「江志明」之署名及印文各1枚  110年度偵字第19721號卷第11頁  立讓渡證書人簽章處 「江志明」之署名及印文各1枚 填寫不實之身分證字號Z000000000號、住址苗栗縣○○鄉○○村00號   保證人簽章處 「陳宏育」之署名及印文各1枚 填寫不實之住址苗栗縣○○鄉○○村00號  

附錄本案論罪科刑法條全文：
中華民國刑法第210條
偽造、變造私文書，足以生損害於公眾或他人者，處5年以下有
期徒刑。
　
中華民國刑法第216條
行使第210條至第215條之文書者，依偽造、變造文書或登載不實
事項或使登載不實事項之規定處斷。
　
中華民國刑法第339條
意圖為自己或第三人不法之所有，以詐術使人將本人或第三人之
物交付者，處5年以下有期徒刑、拘役或科或併科50萬元以下罰
金。
以前項方法得財產上不法之利益或使第三人得之者，亦同。
前二項之未遂犯罰之。
--------------------------------------------------------
【附件】
臺灣新北地方檢察署檢察官起訴書
                                   111年度偵緝字第3965號
　　被　　　告　吳俊信　男　55歲（民國00年0月0日生）
　　　　　　　　　　　　住新北市○○區○○里0鄰○○路000
　　　　　　　　　　　　　巷00弄0號4樓
　　　　　　　　　　　　國民身分證統一編號：Z000000000號
上列被告因詐欺等案件，已經偵查終結，認應該提起公訴，茲將
犯罪事實及證據並所犯法條分敘如下：
　　　　犯罪事實
一、吳俊信意圖為自己不法所有，基於詐欺及行使偽造私文書之
    犯意，於民國109年10月間，向黃宏偉佯稱欲以新臺幣（下
    同）50萬元之價格，頂讓址設新北市○○區○○路00號「江小胖
    豆漿店」後經營以獲利，惟必須先向黃宏偉借款，致黃宏偉
    陷於錯誤，而於109年11月17日11時40分許、109年11月26日
    16時50分許、109年11月30日14時許、109年12月1日11時許
    ，分別在新北市○○區○○街0號、新北市○○區○○路0號、新北市
    ○○區○○○路000號及新北市土城區學成路149巷口，分別支付
    現金10萬元、5萬元、2萬5仟元、2萬元（共計19萬5仟元)予
    吳俊信，期間吳俊信於109年11月21日偽造並交付「讓渡證
    書」1紙，其上載明不實資讓渡人為「江志明，身分證字號Z
    000000000號、住苗栗縣○○鄉○○村00號」、保證人為「陳宏
    育、住苗栗縣○○鄉○○村00號」，並按捺該2人之指印後持之
    予黃宏偉以行使，取信於黃宏偉誤認「江志明」已應允以50
    萬元讓渡該店且由陳宏育擔任保證人之事，致生損害於黃宏
    偉、「江志明」、「陳宏育」、「身分證字號Z000000000號
    、住苗栗縣○○鄉○○村00號」之人。嗣黃宏偉發現上址豆漿店
    重新招租、並未由吳俊信頂讓，始悉受騙。嗣黃宏偉檢具該
    「讓渡證書」正本由本署檢察官送交內政部警政署刑事警察
    局為指紋鑑定，發現「江志明」、「陳宏育」上之指紋均與
    吳俊信之右中指指紋相符，始悉上情。
二、案經黃宏偉訴由新北市政府警察局板橋分局報告偵辦。
　　　　證據並所犯法條
一、證據資料暨待證事實
編號 證據名稱 待證事實 1 被告吳俊信偵查中之自白 全部犯罪事實 2 告訴人黃宏偉警詢、偵查之指訴 全部犯罪事實 3 讓渡證書1紙 證明被告偽造後持之向告訴人詐欺之事實 4 證人即原豆漿店店主江魁於警詢之證述 證明被告曾與告訴人前去詢問頂讓之事，惟事後並未完成頂讓交易之事實 5 證人即原被告之僱主吳德郎於警詢之證述 證明渠有介紹被告去洽詢頂讓豆漿店之事實 6 新北市政府警察局板橋分局110年8月11日新北警板刑字第11038686900號函文 證明身分證字號Z000000000號之人實際上為陳文龍，其戶籍地係在新北市永和區；又苗栗縣西湖鄉後壁村79號查無任何戶籍資料之事實 7 監視器翻拍照片、豆漿店照片 證明告訴人有交付財物予被告，而豆漿店重新招租之事實 8 內政部警政署刑事警察局鑑定書 證明讓渡證書上之「江志明」、「陳宏育」之指印，與被告之右中指指紋相符之事實 
二、核被告所為，係犯刑法第216條、210條行使偽造私文書、及
    同法第339條第1項詐欺取財等罪嫌。被告以一行為觸犯數罪
    名，請依想像競合規定論以較重之行使偽造私文書罪。被告
    偽造之印文、署押，請依刑法第219條宣告沒收。
三、依刑事訴訟法第251條第1項提起公訴。
  　此　致
臺灣新北地方法院
中　　華　　民　　國　 111　　年　　9 　　月　　16　　日
　　　　　　　　　　　　　　檢察官  魏  子  凱